臺灣臺中地方法院民事裁定　　　　　　　100年度抗字第155號
抗　告　人　劉再昭
相　對　人　賴劉敏英
上列抗告人與相對人間因聲請本票裁定事件，抗告人對於中華民
國100年3月25日本院民事庭100年度司票字第1425號裁定提起抗
告，本院裁定如下：
    主  文
抗告駁回。
抗告程序費用新臺幣壹仟元由抗告人負擔。
    理  由
一、按執票人向本票發票人行使追索權時，得聲請法院裁定後強
    制執行。票據法第123條定有明文。又本票執票人，依票據
    法第123條規定，聲請法院裁定許可對發票人強制執行，係
    屬非訟事件，此項聲請之裁定，及抗告法院之裁定，僅依非
    訟事件程序，以審查強制執行許可與否，並無確定實體上法
    律關係存否之效力，如發票人就票據債務之存否有爭執時，
    應由發票人提起確認之訴，以資解決，最高法院著有56年臺
    抗字第714號、57年臺抗字第76號判例可資參照。
二、本件相對人主張：其執有抗告人於民國99年3月7日簽發、面
    額新臺幣（下同）600萬元、到期日未載之本票1紙（下稱系
    爭本票），並免除作成拒絕證書，詎提示未獲付款，爰依票
    據法第123條規定聲請裁定許可強制執行等情，已據其提出
    系爭本票1紙為證。核上開本票之形式要件均已具備，原裁
    定予以准許，即無不合。
三、抗告意旨略以：
（一）兩造之父親於98年11月16日重病住院，住院期間及爾後出
      院照顧期間之醫療費用，抗告人之哥哥均未支付分文，因
      而抗告人與幾位姐姐於99年3月6日討論醫療費用事宜。惟
      討論當天抗告人哥哥信口開河稱，父親所有分給抗告人及
      哥哥二人之土地，其2人應各拿出100坪（價值約600萬元
      ）與6位姐姐，即各100萬元。當時抗告人很猶豫，如果簽
      了，姐姐們可以得到一些現金，如果不簽，成了眾矢之的
      。在不得已情況下，抗告人故意簽錯名，簽錯數字，心中
      真是有苦難言。
（二）本件於99年3月6日兩造父親仍在世，子女討論遺產分配並
      不適當，且有繼承權人並未全數到場。又要將父親贈與之
      財產歸還父親尚須父親同意，故兩造間之協議無效，系爭
      本票依附於上開協議，協議無效，系爭本票亦當然無效。
      假設協議有效，如果6位姐姐要向抗告人拿600萬元，必須
      放棄繼承之權利，但她們並未放棄，所以不得向抗告人執
      行系爭本票。
（三）又抗告人並沒有欠相對人600萬元；本票上的名字是劉「
      再」昭嗎？
四、惟查，相對人依票據法第123條規定，聲請法院裁定對發票
    人即抗告人之財產強制執行，其性質既屬非訟事件，則法院
    僅就系爭本票形式上之要件是否具備予以審查為已足。抗告
    人雖抗辯本票上之名字有誤等語。但查系爭本票上發票人欄
    之記載確為「劉再昭」，況且抗告人於抗告狀內自承系爭本
    票為其所簽發，則抗告人上開抗辯不足採取。又核系爭本票
    對於票據法第120條所規定之形式要件均已具備，至於抗告
    人是否迫於無奈或其他因素簽發系爭本票，抗告人與相對人
    間有無系爭本票之債權、債務關係等情事，尚非於本件非訟
    事件程序所得審究，發票人即抗告人就此等實體上爭執事項
    ，應依訴訟程序另謀解決，殊不容於本件本票裁定程序中為
    此爭執。從而，抗告人提起本件抗告，為無理由，應予駁回
    。
五、末按對於非訟事件，依法應由關係人負擔費用者，法院裁定
    命關係人負擔時，應一併確定其數額，非訟事件法第24條第
    1項定有明文。爰依法確定本件抗告程序費用額如主文第2項
    所示。
六、據上論結，本件抗告為無理由，依非訟事件法第46條、第21
    條第2項、第24條第1項、民事訴訟法第495條之1第1項、第
    449條第1項、第78條，裁定如主文。
中    華    民    國    100    年    7    月    28    日
                  民事第一庭  審判長法  官  李悌愷
                                    法  官  陳學德
                                    法  官  周玉蘭
以上為正本，係照原本作成。
如不服本裁定，僅得於收受本裁定正本送達後10日內，以適用法
規顯有錯誤為理由，向本院提出再抗告狀（須附繕本一份及繳納
再抗告裁判費新臺幣1,000元），並應同時表明再抗告理由。
中    華    民    國    100    年    7    月    28    日
                                    書記官  董美惠